臺灣高雄地方法院民事裁定
109年度消債更字第326號
聲  請  人  賴吉森  
0000000000000000

上列當事人因消費者債務清理事件聲請更生，本院裁定如下：
    主  文
聲請人賴吉森自中華民國一一○年一月十九日下午四時起開始更
生程序。
命司法事務官進行本件更生程序。
    理  由
一、聲請意旨略以：伊無力清償債務，曾依中華民國銀行公會辦
    理消費金融案件無擔保債務協商機制請求共同協商債務方案
    成立，約定自民國95年7月起，分108期，年利率6％，每月清
    償金額不詳（詳如後述），勉為償還數期後不得已毀諾，因
    聲請人有不能清償債務或有不能清償之虞，復未經法院裁定
    開始清算程序或宣告破產，爰聲請更生等語。
二、按債務人不能清償債務或有不能清償之虞者，得依本條例所
    定更生或清算程序，清理其債務。債務人無擔保或無優先權
    之本金及利息債務總額未逾新臺幣（下同）12,000,000元者
    ，於法院裁定開始清算程序或宣告破產前，得向法院聲請更
    生。法院開始更生程序之裁定，應載明其年、月、日、時，
    並即時發生效力。法院裁定開始更生或清算程序後，得命司
    法事務官進行更生或清算程序，必要時得選任律師、會計師
    或其他適當之自然人或法人一人為監督人或管理人。消費者
    債務清理條例（下稱消債條例）第3條、第42條第1項、第45
    條第1項及第16條第1項分別定有明文。
三、經查：
  ㈠經核，聲請人於95年間協商成立後，繳納10期即未行繳款，
    最大債權銀行星展銀行遂通知毀諾（見卷㈠第46頁遠東銀行
    陳報狀），聲請人則陳稱當時失業、以開計程車收入為主等
    語（見卷㈠第58頁），而關於協商內容及繳款、毀諾等資料
    ，經本院函詢最大債權銀行星展銀行迄未獲回覆，有本院送
    達證書附卷可稽（見卷㈡第7頁），則聲請人所稱有不可歸責
    於己之事由，致不能履行原協商條件，本院即推定為真，是
    聲請人主張其於與債權銀行達成協商結論後，因不可歸責於
    己之事由致履行顯有重大困難，即認可信。
  ㈡次查，聲請人於107年及108年度申報所得均為9,276元（一中
    汽車股份有限公司所得），其自陳向本院聲請更生前2年內
    有駕駛計程車之從業收入每月25,000元，名下無財產，勞工
    保險於108年10月31日自新北市計程車駕駛員職業工會退保
    ，其國泰人壽及中國人壽保單均無解約金。又聲請人擔任計
    程車司機，靠行一中汽車股份有限公司，自陳109年6月以前
    於臺北市及新北市營業，6月以後則於高雄市營業，目前每
    月營業額約為30,000元，每月成本則為加油費5,000元、保
    養費3,000元及靠行費1,200元等，切結每月淨收入約為23,0
    00元，其名下之中國信託銀行帳戶於109年6月4日存入100,0
    00元係勞工紓困貸款、109年7月3日存入61,000元係向胞妹
    賴慧美之借款、109年8月5日存入101,744元係向中租迪和股
    份有限公司之借款，前開借款均用於償還地下錢莊債務，賴
    慧美則出具聲明書表示107年1月至109年10月共借款予聲請
    人約1,200,000元作生活費及償債，聲請人並稱地下錢莊債
    務現已全數清償等情，有財產及收入狀況說明書（卷㈠第3至
    4頁）、債權人清冊（卷㈠第6至7頁）、財團法人金融聯合徵
    信中心前置協商專用債權人清冊（卷㈠第9至10頁）、信用報
    告（卷㈠第12頁）、戶籍謄本（卷㈠第60頁）、財政部高雄國
    稅局107年及108年度綜合所得稅各類所得資料清單及總歸戶
    財產查詢清單（卷㈠第16頁、卷㈠第18至19頁）、勞工保險被
    保險人投保資料表（卷㈠第17頁）、國泰人壽保險股份有限
    公司函（卷㈠第27頁）、中國人壽保險股份有限公司函（卷㈠
    第28至29頁）、高雄市政府社會局社會福利資訊料查詢表（
    卷㈠第39至40頁）、陳報狀暨切結（卷㈠第58頁反面）存摺（
    卷㈠第65至160頁）、臺北市計程車駕駛人執業登記證（卷㈠
    第161頁）、行照（卷㈠第163頁）、商業保險投保資料查詢
    結果表（卷㈠第165頁）、賴慧美出具聲明書（卷㈡第19頁）
    在卷可參。故本院審酌上情，認為核算聲請人目前償債能力
    之基礎以其切結每月收入23,000元為基準。
  ㈢關於聲請人個人日常必要支出部分，按債務人必要生活費用
    ，以最近1年衛生福利部或直轄市政府所公告當地區每人每
    月最低生活費1.2倍定之，消債條例第64條之2第1項定有明
    文。查衛福部社會司所公告110年度高雄市最低生活費為13,
    341元，其1.2倍為16,009元，又該最低生活費用之標準，係
    照當地最近1年平均每人消費支出60％訂定，依其基準之家庭
    收支調查報告調查表格式所示有關經常性支出之調查項目，
    包括利息支出、食品、衣著、房租及水費、電費、醫療保健
    、交通、娛樂、教育等，已涵蓋聲請人所陳報之支出項目；
    因聲請人自陳居住於母親名下房屋，無租金等語（見卷㈠第2
    8頁反面），故於計算聲請人個人每月必要生活費時，即應
    自前開已包括聲請人居住費用在內，扣除相當於房租支出所
    佔比例約24.36%，避免重複計列費用，則扣除居住費用後，
    聲請人每月必要生活費為12,109元【計算式：16,009－（16,
    009×24.36%）＝12,109】。
  ㈣至扶養費支出部分，聲請人主張扶養未成年長子，每月扶養
    費5,000元。經查，聲請人與前配偶孫琡媜育有之長子賴○羅
    係94年10月生，107年及108年度申報所得均為0元，名下無
    財產，未領取社會局補助，有戶籍謄本、所得資料及財產查
    詢清單、稅務電子閘門財產所得調件明細表、存摺、學生證
    、高雄市政府社會局社會福利資訊料查詢表在卷可參（卷㈠
    第21頁、卷㈠第41至42頁、卷㈠第166至168頁、卷㈡第8頁、卷
    ㈡第20至26頁）；再據聲請人提出之離婚協議書所載：「賴○
    羅約定由母孫琡媜監護扶養」（見卷㈠第169頁），聲請人亦
    稱長子與前配偶同住等語（卷㈡第15頁反面），扶養費用數
    額部分，按受扶養者之必要生活費用，準用第1項規定計算
    基準數額，並依債務人依法應負擔扶養義務之比例認定之，
    消債條例第64條之2第2項亦有明定。準此，聲請人所應負擔
    長子之扶養費，以110年度高雄市每人每月最低生活費13,34
    1元之1.2倍即16,009元計算，由聲請人與前配偶平均分擔後
    ，聲請人負擔長子每月之扶養費即應以8,005元（計算式：1
    6,009÷2＝8,005）為度，而聲請人主張每月支出長子扶養費5
    ,000元，低於本院計算之基準，係屬合理。
  ㈤聲請人尚主張扶養母親，每月扶養費5,000元。查聲請人母親
    賴徐菊妹為28年生，107年及108年度申報所得均為0元，名
    下有位於高雄市前鎮區之1房2地（即戶籍址）及汽車1部，
    於85年1月領取勞保老年一次給付109,900元，原每月領取國
    民年金3,628元，自109年1月起為3,772元，未領取社會局補
    助等情，有戶籍謄本、所得資料及財產查詢清單、勞動部勞
    工保險局函、高雄市政府社會局社會福利資訊料查詢表附卷
    可憑（卷㈠第43至45頁、卷㈠第48至49頁、卷㈠第61頁、卷㈠第
    171至173頁）。本院認聲請人之母親就領取年金不足部分尚
    有受扶養之必要，扶養費用數額部分，本院考量聲請人之母
    親居住自己房屋（見卷㈠第59頁），聲請人亦未主張母親有
    房貸支出，是應自其必要生活費用中扣除相當於房租支出所
    佔比例（110年度高雄市每人每月不含房屋支出之必要生活
    費12,109元），再扣除母親所領取之國民年金3,772元，由
    聲請人與另3名扶養義務人（參卷㈠第170頁家族系統表）共
    同分擔後，以每人2,084元【計算式：（12,109－3,772）÷4＝
    2,084】為度，聲請人主張逾上開核算數額部分，難認可採
    。
  ㈥綜上所述，以聲請人現每月收入23,000元為其償債能力基準
    ，扣除個人必要生活費12,109元、長子扶養費5,000元及母
    親扶養費2,084元後，餘3,807元，而聲請人目前無擔保負債
    總額為711,862元（參聯徵中心債權人清冊、卷㈠第50至54頁
    及卷㈠第174至183頁，包含：華南銀行、遠東銀行、台新銀
    行、中國信託銀行、良京實業公司，另有和潤企業股份有限
    公司未回覆債權額，至於合迪股份有限公司之汽車貸款係聲
    請人以一中汽車股份有限公司名下之營業小客車供擔保，及
    東元騰有限公司之機車貸款，均係有擔保債權），以聲請人
    每月所餘按月攤還結果，需約16年（計算式：711,862÷3,80
    7÷12≒15.6）始能清償完畢，應認其已不能清償債務。此外
    ，聲請人無擔保或無優先權之債務總額未逾12,000,000元，
    且無消債條例第6條第3項、第8條或第46條各款所定駁回更
    生聲請之事由存在，則聲請人聲請更生為有理由，應予准許
    ，爰命司法事務官進行本件更生程序。
四、依消債條例第11條第1項、第45條第1項，裁定如主文。
中　　華　　民　　國　　110 　年　　1 　　月　　19　　日
                  民事庭　法　官  　賴寶合
以上正本係照原本作成。
本裁定不得抗告。
中　　華　　民　　國　　110 　年　　1 　　月　　19　　日
                          書記官    胡美儀